臺灣高等法院臺南分院刑事裁定
111年度聲字第632號
聲  請  人  臺灣高等檢察署臺南檢察分署檢察官
受  刑  人  謝智仰




上列聲請人因受刑人數罪併罰有二裁判以上，聲請定其應執行之
刑（111年度執聲字第355號），本院裁定如下：
    主  文
謝智仰所犯如附表所示之罪所處之刑，應執行有期徒刑參年柒月
。
    理  由
一、聲請意旨略以：上列受刑人謝智仰因不能安全駕駛致交通危
    險等數罪，先後經判決確定如受刑人定應執行刑案件一覽表
    （即附表），應依刑法第53條、第51條第5款規定，定其應
    執行之刑，爰依刑事訴訟法第477條第1項聲請裁定等語。
二、按「裁判確定前犯數罪者，併合處罰之。」；「數罪併罰，
    有二裁判以上者，依第51條之規定，定其應執行之刑。」；
    「數罪併罰，分別宣告其罪之刑，宣告多數有期徒刑者，於
    各刑中之最長期以上，各刑合併之刑期以下，定其刑期，但
    不得逾30年。」；「依刑法第53條及第54條應依刑法第51條
    第5款至第7款之規定，定其應執行刑者，由該案犯罪事實最
    後判決之法院之檢察官，聲請該法院裁定之。」，刑法第50
    條第1項前段、第53條、第51條第5款，刑事訴訟法第477條
    第1項分別定有明文。次按刑事訴訟法第370條第2項、第3項
    ，已針對第二審上訴案件之定應執行之刑，明定有不利益變
    更禁止原則之適用。而分屬不同案件之數罪併罰有應更定執
    行刑之情形，倘數罪之刑，曾經定其執行刑，再與其他裁判
    宣告之刑定其執行刑時，在法理上亦應同受此原則之拘束。
    是以，另定之執行刑，其裁量所定之刑期，不得較重於前定
    之執行刑加計後裁判宣告之刑之總和（最高法院110年度台
    抗字第1036號裁定參照）。其次，定應執行刑，固屬法院職
    權裁量之範圍，然其裁量並非恣意，亦非單純之計算問題，
    仍應兼衡罪責相當、特別預防之刑罰目的，具體審酌整體犯
    罪過程之各罪彼此間之關聯性，如個別犯行之時間、空間、
    各行為所侵害法益之專屬性或同一性、數罪對法益侵害之加
    重效應等（於時間上、本質上及情境上緊密關聯的各別犯行
    ，提高的刑度通常較少；與此相對，沒有任何關聯、時間相
    隔很久、侵害不同法益的犯行，則有較高之罪責）、罪數所
    反應被告人格、犯罪傾向及對被告施以矯正之必要性等情狀
    ，就其最終具體應實現之刑罰，而為妥適、合目的性之裁量
    ，以符罪責相當之要求。因此，法院於酌定執行刑時，應體
    察法律恤刑之目的，綜合上開條件，為妥適之裁量，俾符合
    實質平等原則，否則即有裁量權行使不當之違失（最高法院
    110年度台抗字第1874號裁定參照）。準此，行為人所犯數
    罪倘屬相同之犯罪類型者（如複數竊盜犯行），於併合處罰
    時其責任非難重複之程度較高，自應酌定較低之應執行刑；
    然行為人所犯數罪雖屬相同之犯罪類型，但所侵犯者為具有
    不可替代性、不可回復性之個人法益（如殺人、妨害性自主
    ）時，於併合處罰時其責任非難重複之程度則較低，而可酌
    定較高之應執行刑；另行為人所犯數罪非惟犯罪類型相同，
    且其行為態樣、手段、動機均相似者，於併合處罰時其責任
    非難重複之程度更高，更應酌定較低之應執行刑；反之，行
    為人所犯數罪各屬不同之犯罪類型者，於併合處罰時其責任
    非難重複之程度最低，當可酌定較高之應執行刑。再數罪併
    罰中之一罪，雖得易科罰金，惟因與不得易科之他罪併合處
    罰結果而不得易科罰金時，原可易科罰金部分所處之刑，自
    亦無庸為易科罰金折算標準之記載，有司法院釋字第144號
    解釋意旨可參。又數罪併罰之案件，其各罪判決均係宣告刑
    ，縱令其中一罪之宣告刑在形式上已經執行，仍應由法院定
    其應執行刑，俟檢察官指揮執行「應執行刑」時，再就形式
    上已執行部分予以折抵，與定應執行刑之裁定無涉（最高法
    院87年度台上字第4099號判決、88年度台抗字第325號裁定
    要旨參照）。　　
三、經查，受刑人因犯附表所示各罪，先後經判處如附表所示之
    刑確定，附表編號2至4之犯罪時間，均在附表編號1所示之
    罪判決確定日前，且本院為附表編號4所示最後事實審法院
    ，有臺灣高等法院被告（即受刑人）前案紀錄表及附表編號
    1至4所示確定判決在卷可參。揆諸前揭說明，檢察官以本院
    為犯罪事實最後判決之法院，依受刑人之請求（本院卷第9
    頁）向本院聲請定其應執行之刑，於法有據，應予准許。
四、爰審酌受刑人所犯附表編號1至4所示各罪分別係不能安全駕
    駛致交通危險、偽證、收受贓物及三人以上共同犯詐欺取財
    罪，其中附表編號3、4所示罪刑前曾定應執行刑有期徒刑3
    年2月確定，各罪犯罪手段不同，行為態樣迥異，責任非難
    重複之程度較低，應酌定較高之應執行刑。兼衡受刑人所犯
    附表數罪的整體評價、應受非難及矯治程度、刑罰經濟與公
    平、比例原則、恤刑目的，各罪定應執行刑之外部界限（即
    各宣告刑中刑期最長之有期徒刑2年以上，各刑合併為有期
    徒刑4年），不利益變更禁止原則之內部界限（編號3、4曾
    定應執行刑有期徒刑3年2月），並參酌受刑人於數罪併罰聲
    請狀向執行檢察官表示同意就上開案件聲請定刑，並表示「
    無意見」等情，爰定其應執行之刑如主文所示。
五、受刑人所犯附表編號1所示罪刑，原雖得易科罰金，惟因與
    不得易科罰金之附表編號2至4之罪刑併合處罰結果而不得易
    科罰金時，無庸為易科罰金之記載。至於附表編號1所示有
    期徒刑4月已執行完畢部分，應由檢察官於核發執行指揮書
    時予以折抵扣除，附此敘明。
六、依刑事訴訟法第477條第1項，刑法第53條、第51條第5款、
    第50條第2項，裁定如主文。
中　　華　　民　　國　　111 　年　　8 　　月　　9 　　日
                  刑事第六庭    審判長法  官  張瑛宗
                                      法  官  李秋瑩
                                      法  官  林逸梅
以上正本證明與原本無異。
如不服本裁定，應於收受本裁定後五日內向本院提出抗告狀。
                                      書記官  施淑華
中　　華　　民　　國　　111 　年　　8 　　月　　9 　　日